臺灣高等法院民事判決　　　　　　　　　　　　　　　九十二年度訴易字第六七號
　　原　　　告　甲○○
　　被　　　告　乙○○
右當事人間因請求侵權行為損害賠償事件，原告提起附帶民事訴訟，經本院刑事庭裁
定移送民事庭，本院於九十三年一月十三日言詞辯論終結，判決如左：
    主      文
被告應給付原告新台幣拾貳萬貳仟壹佰柒拾伍元，及自九十二年七月二十九日起至
清償日止，按年息百分之五計算之利息。
原告其餘之訴駁回。
訴訟費用由被告負擔。
原告假執行之聲請駁回。
    事實及理由
一、原告於本院原起訴請求被告應給付原告新台幣（下同）四十一萬五千元，及自即
    日起至清償日止，按百分之六計算之利息，嗣減縮聲明求為被告應給付原告三十
    七萬二千一百七十五元及自起訴狀繕本送達翌日起自清償日止，按年息百分之五
    計算之法定利息（見本院卷第四一頁），核其所為，乃應受判決事項聲明之減縮
    ，依民事訴訟法第二百五十五條第一項第三款之規定，自應准許，先予敘明。
二、被告乙○○經合法通知，未於言詞辯論期日到場辯論，核無民事訴訟法第三百八
    十六條各款所列之情形，爰依原告之聲請，由其一造辯論而為判決。
三、原告起訴主張被告於九十一年六月十六日下午三時三十分許，駕駛福座交通有限
    公司所有車牌號碼Ｈ六─五七三號營業小客車，途經台北市○○○路時，與伊所
    駕駛之Ｔ八─九四○號營業小客車因爭道行駛，動氣互鳴喇叭，孰料被告氣憤之
    餘，在台北市信義區○○○路一五二號前，攔下伊駕駛之前開營業小客車後，竟
    基於傷害人身體之犯意，自所駕駛之營業小客車內取出不知名乘客遺忘在車上之
    水果刀一把，持刀刺向坐於駕駛座上之伊。伊見狀，下意識以其左手臂出手隔檔
    ，二人力量交互作用下，致伊左手前臂遭被告所持之水果刀貫穿刺傷（進口四公
    分、出口二公分、深十公分），並合併造成手臂肌肉裂傷及動作障礙、左前臂腫
    脹、左手掌、背動作障礙等傷害。其間，適有員警戴通玉巡邏經過，在路人警示
    下發覺而趨前制止，被告原不知戴通玉之身分猶想抗拒，至見戴通玉拔槍喝令棄
    械，發覺事態嚴重，始將該水果刀丟棄在地，惟仍假藉天雨妨礙交通移動車輛，
    駕車自現場逃逸。被告前揭所為，造成原告自九十一年六月十六日起至九月二十
    八日止三個半月時間均在治療及復健，而無任何收入，且精神上遭受極大之傷害
    ，被告迄今仍不願賠償損害，爰依侵權行為法律關係，求為命被告賠償原告三十
    七萬二千一百七十五元及法定利息。並聲明(一)被告應給付原告三十七萬二千一百
    七十五元，及自九十二年七月二十九日起至清償日止，按年息百分之五計算之利
    息。(二)願供擔保請准宣告假執行。
四、被告未於言詞辯論期日到場辯論，亦未提出書狀供本院斟酌，無事實及聲明可資
    記載。
五、原告主張被告於九十一年六月十六日下午三時三十分許，駕駛福座交通有限公司
    所有車牌號碼Ｈ六─五七三號營業小客車，途經台北市○○○路時，與伊所駕駛
    之Ｔ八─九四○號營業小客車因爭道行駛，動氣互鳴喇叭，孰料被告氣憤之餘，
    在台北市信義區○○○路一五二號前，攔下伊駕駛之前開營業小客車後，竟自所
    駕駛之營業小客車內取出不知名乘客遺忘在車上之水果刀一把，持刀刺向坐於駕
    駛座上之伊，致伊左手前臂遭被告所持之水果刀貫穿刺傷（進口四公分、出口二
    公分、深十公分），並合併造成手臂肌肉裂傷及動作障礙、左前臂腫脹、左手掌
    、背動作障礙等傷害之事實，業據其提出天主教耕莘醫院永和分院出具之診斷書
    影本（見臺灣臺北地方法院檢察署九十一年度偵字第一七四一六號偵查卷第十頁
    ）為憑，而被告因涉傷害犯行，亦據臺灣臺北地方法院刑事庭以九十二年度易字
    第三三五號刑事判決認定明認，判處被告有罪，被告對此不服提起上訴，復經本
    院刑事庭以九十二年度上易字第一六六二號判決駁回其上訴而告確定，有傷害案
    全卷影本附卷可按，被告經合法通知未曾到場或提出書狀爭執，自堪信原告主張
    為真正。
六、按「因故意或過失，不法侵害他人之權利者，負損害賠償責任。」、又「不法侵
    害他人之身體或健康者，對於被害人因此喪失或減少勞動能力，或增加生活上之
    需要時，應負損害賠償責任。」、「不法侵害他人之身體、健康、名譽、自由、
    信用、隱私、貞操，或不法侵害其他人格法益而情節重大者，被害人雖非財產上
    之損害，亦得請求賠償相當之金額。」，民法第一百八十四條第一項前段、第一
    百九十三條第一項、第一百九十五條第一項分別定有明文。本件原告受有身體上
    及精神上莫大傷害，係被告基於傷害之故意持刀刺向原告所造成，二者有因果關
    係，原告自得依侵權行為之法律關係，向被告請求損害賠償。原告主張其損害有
    醫藥費、營業損失、後遺症及精神賠償金等共三十七萬二千一百七十五元，茲就
    其主張損害分述如後：
  (一)醫藥費損害部分：
    原告主張醫療費用損害（不包含掛號費及自付額）共三萬二千元，業據其提出所
    載金額合計為三萬二千零四元之全民健保費用明細表（見本院卷第十七、十八頁
    ）為證，經核均屬治療上之必要費用，且被告對此亦未爭執，視同自認（民事訴
    訟法第二百八十條規定參照），是故原告請求其中三萬二千元之醫療費用損害，
    為有理由，自應准許。
  (二)不能工作之營業損失部分：
    原告係台北縣自營計程車行汽車駕駛員，依政府核定之營業額，扣除因停駛而節
    省之燃料費用，每日為一千三百三十五元，於本件傷害後，因住院治療（九十一
    年六月十六日至同年月十九日）、休養及嗣後回門診診治（九十一年六月二十四
    日至同年九月二十八日），共有一百零五日（即九十一年六月十六日至同年九月
    二十八日）無法工作，有耕莘醫院永和分院乙種診斷證明書、台北縣汽車駕駛員
    職業工會證明書（見本院卷第三○、三一頁）在卷可稽，是原告主張其因本件傷
    害受有不能工作之營業損失十四萬零一百七十五元（一三三五元×一○五日），
    為有理由，即屬有據。
  (三)精神上損害部分：
    被告無故持刀刺傷原告，致原告左手前臂貫穿刺傷（進口四公分、出口二公分、
    深十公分），並合併造成手臂肌肉裂傷及動作障礙、左前臂腫脹、左手掌、背動
    作障礙等傷害，原告因此自九十一年六月十六日起至九月二十八日止三個半月時
    間均在治療及復健，精神上確遭受極大之傷害。本院審酌原告高中畢業，職業計
    程車司機，每月收入四、五萬元，有不動產，已婚，並有小孩須扶養及所受精神
    痛苦之程度，及被告亦係駕駛營業小客車等一切情狀，認原告請求賠償精神慰撫
    金二十萬元，尚屬過高，應核減為十五萬元，方屬公允，逾此部分之請求，則不
    應准許。
七、從而，原告依據侵權行為之法律關係，請求被告應給付原告三十七萬二千一百七
    十五元，及自附帶民事起訴狀繕本送達之翌日起至清償日止，按年息百分之五計
    算之法定遲延利息，於三十二萬二千一百七十五元，及自附帶民事起訴狀繕本送
    達之翌日即九十二年七月二十九日起至清償日止，按年息百分之五計算之法定遲
    延利息，為有理由，應予准許。逾此所為請求，為無理由，應予駁回。又原告雖
    陳明願供擔保聲請宣告假執行，惟本件訴訟標的金額未逾一百五十萬元，其勝訴
    部分，於本院判決後即行確定，不得上訴第三審，自無宣告假執行之必要；而其
    敗訴部分，其假執行之聲請，亦失所附麗，應併予駁回。另原告減縮聲明四萬二
    千八百二十五元部分，因原告減縮請求，撤回該部分之訴訟而失效力，不在本判
    決審究範圍，附此說明。
八、兩造其餘攻擊防禦方法，核與判決結果不生影響，不予一一論述，附此敘明。
九、據上論結，本件原告之訴，為一部有理由，一部無理由，依民事訴訟法第三百八
    十五條第一項前段、第七十九條，判決如主文。
中　　　華　　　民　　　國　　九十三　　年　　二　　  月　   　三　 　　日
　                              民事第十五庭
  　                                審判長法  官　陳　昆　煇
    　                                    法  官　吳　光　釗
      　                                  法  官　李　錦　美
正本係照原本作成。
不得上訴。
中　　　華　　　民　　　國　　九十三　　年　　　二　　　月　　　三　　　日
　　　　　　　　　　　　　　　　　　　　　書記官　明　祖　全
